【裁判字號】    97,上易,87
【裁判日期】    970527
【裁判案由】    竊盜
【裁判全文】
臺灣高等法院刑事判決                  97年度上易字第87號
上  訴  人  臺灣新竹地方法院檢察署檢察官
被      告  甲○○
                    巷27弄68號
上列上訴人因被告竊盜案件，不服臺灣新竹地方法院96年度易字
第529號，中華民國96年12月4日第一審判決（起訴案號：臺灣新
竹地方法院檢察署96年度偵緝字第424號），提起上訴，本院判
決如下：
    主  文
原判決撤銷。
甲○○踰越安全設備、毀壞門扇，於夜間侵入有人居住之建築物
竊盜，累犯，處有期徒刑捌月，減為有期徒刑肆月，如易科罰金
，以銀元參佰元即新臺幣玖佰元折算壹日。
    事  實
一、甲○○前於民國91年間因竊盜案件，經台灣新竹地方法院於
    92年1 月13日以91年度竹北簡字第260號判決判處有期徒刑6
    月確定，於92年8月26日執行完畢。詎仍不知悔改，於95年1
    月15日凌晨1 時50分許之夜間，途經位於新竹市○區○○街
    100 號之竹蓮寺，見該寺廟正在維修，認有機可趁，竟意圖
    為自己不法之所有，自鷹架攀爬至該寺廟之屋頂，再踰越屋
    頂之安全設備空隙，侵入有人居住之竹蓮寺，竊取放置於內
    殿櫃檯抽屜內之現金新臺幣（下同）1萬1,068元，得手後正
    欲離去之際，為該寺廟之行政人員丁○○、乙○○及廟公丙
    ○○發覺，並合力將其圍捕且報警處理，並扣得1萬1,068元
    。
二、案經新竹市警察局報告臺灣新竹地方法院檢察署檢察官偵查
    起訴。
    理    由
壹、程序方面
    被告以外之人於審判外之言詞或書面陳述，除法律有規定者
    外，不得作為證據，刑事訴訟法第159條第1項固有明文。惟
    被告以外之人於審判外之陳述，雖不符同法第159條之1至第
    159條之4之規定，但經當事人於審判程序同意作為證據，法
    院審酌該言詞陳述或書面陳述作成時之情況，認為適當者，
    亦得為證據；當事人、代理人或辯護人於法院調查證據時，
    知有刑事訴訟法第159條第1項不得為證據之情形，而未於言
    詞辯論終結前聲明異議者，視為有前項之同意，刑事訴訟法
    第159條之5亦有明文。本案起訴書所列舉之各項證據，經原
    審於審判程序（原審卷第40頁背面、第41頁正面）提示予被
    告，並告以內容要旨，被告表示無意見，且未聲明異議，本
    院審酌相關言詞陳述或書面陳述做成之情況，認為適當，一
    前揭法條意旨，均得援為本案證據。
貳、實體方面
一、訊據被告對上開事實迭於警訊（台灣新竹地方法院檢察署96
    年度偵字第600 號第5頁至第7頁）、偵查（同上卷第30頁、
    同署96年偵緝字第424 號卷第21頁）原審（原審卷第40頁背
    面）、本院（本院卷第37頁背面）坦承不諱（見96年11月20
    日訊問筆錄），核與證人即遭竊地點住居者乙○○、丁○○
    、丙○○（前揭第600 號卷第36頁至第39頁偵訊筆錄）證述
    情節相符，並有現場採證照片4 幀附卷可稽（同上卷第22頁
    、第23頁參照），足佐被告首揭任意性自白與事實相符。事
    證明確，被告犯行洵堪認定。
二、按被告行為後，94年2月2日修正公布之刑法部分修正條文，
    業於95年7月1日施行。修正後刑法第2條第1項規定：「行為
    後法律有變更者，適用行為時之法律。但行為後之法律有利
    於行為人者，適用最有利於行為人之法律」，上揭條文係規
    範行為後法律變更所生新舊法律比較適用之準據法，於刑法
    修正施行後，應適用上揭條文之規定，為「從舊從輕」之比
    較。又法律變更之比較適用，比較時應就罪刑有關之共犯、
    未遂犯、想像競合犯、牽連犯、連續犯、結合犯，以及累犯
    加重、自首減輕暨其他法定加減（如身分加減）與加減例等
    一切情形，綜其全部罪刑之結果而為比較；且就比較之結果
    ，須為整體之適用，不能割裂分別適用各該有利於行為人之
    法律，此即法律變更之比較適用所應遵守之「罪刑綜合比較
    原則」及「擇用整體性原則」（最高法院24年上字第4634號
    判例、27年上字第2615 號判例、95年第8次刑事庭會議決議
    意旨參照）。
(一)、修正前刑法第33條第5款原規定：「罰金：（銀元）1元以上
    」，依現行法規所定貨幣單位折算新臺幣條例第2 條規定折
    算為新臺幣後，上開罰金刑之最低數額即為新臺幣3 元；而
    修正後刑法第33條第5款則規定：「罰金：新臺幣1,000元以
    上，以百元計算之」，即修正後之罰金刑最低數額，已提高
    為新臺幣1,000 元；比較新舊法之結果，應以修正前之規定
    ，較有利於被告。
(二)、又被告於行為時之刑法第41條第1 項前段規定：「犯最重本
    刑為5年以下有期徒刑以下之刑之罪，而受6個月以下有期徒
    刑或拘役之宣告，因身體、教育、職業、家庭之關係或其他
    正當事由，執行顯有困難者，得以1元以上3 元以下折算1日
    ，易科罰金。」又被告行為時之易科罰金折算標準，修正前
    罰金罰鍰提高標準條例第2 條前段（現已刪除）規定，就其
    原定數額提高為100倍折算1日，則本件被告行為時之易科罰
    金折算標準，應以銀元300元折算1日，經折算為新臺幣後，
    應以新臺幣900元折算為1日。惟被告行為後，新修正之刑法
    第41條第1項前段則規定：「犯最重本刑為5年以下有期徒刑
    以下之刑之罪，而受6 個月以下有期徒刑或拘役之宣告者，
    得以新臺幣1,000元、2,000元或3,000元折算1日，易科罰金
    。」，比較修正前後之易科罰金折算標準，以95年7月1日修
    正公佈施行前之規定，較有利於被告，則應依新修正刑法第
    2條第1項前段規定，適用修正前刑法第41 條第1項前段規定
    ，諭知被告易科罰金之折算標準。
    綜上開比較結果，應以修正前刑法有利於被告，應一體適用
    修正前刑法規定為論罪科刑之準據。
三、核被告所為，係犯刑法第321條第1項第1款、第2款之毀越安
    全設備侵入有人居住建築物竊盜既遂罪。其前於91年間因竊
    盜案件，經原法院於92年1月13日以91年度竹北簡字第260號
    判決判處有期徒刑6月確定，於92年8月26日執行完畢，此有
    卷附臺灣高等法院被告前案紀錄表可按，其於5 年以內故意
    再犯有期徒刑以上之罪，為累犯，依刑法第47條第1 項規定
    ，加重其刑。
四、原審據以論科，固非無見，惟：
(一)、原審對於被告於夜間侵入有人居住之建築物屋頂竊盜，核犯
    刑法第321條第1項第1、2款之於夜間侵入有人居住之建築物
    ，踰越安全設備竊盜之罪，竟於主文載「踰越牆垣，毀壞門
    扇，於夜間侵入有人居住之建築物竊盜」。
(二)、被告行為後，刑法業於94年2月2日修正公布，並於95年7月1
    日施行。原審未及比較適用新舊刑法，即屬有誤。
(三)、又被告既已竊得1萬1,068元，即為既遂，縱於甫得手即被查
    獲，亦無礙於既遂認定，原審竟認其為未遂，於法自有未合
    。
(四)、中華民國96年罪犯減刑條例第5 條之規定係指於該條例施行
    前經通緝，而未於中華民國96年12月31日以前自動歸案者，
    不得依該條例減刑，如係於該條例施行前經通緝，前於該條
    例施行前經緝獲到案者，應不受該條規定不得減刑之限制（
    最高法院81年度台非字第12號判決意旨參照）。且通緝犯是
    否自動歸案，需查閱原審案卷始得查明，而已判決確定之案
    件，由檢察官或應減刑之人犯聲請法院裁定減刑者，案件數
    量龐大，若均需調卷查明是否自動歸案，不僅實際執行困難
    ，且會延宕裁定之時效。且在96年7 月16日前所釋放之減刑
    受刑人，並未分通緝與否而一律依法裁定減刑，如依甲說勢
    必造成重新審查之勞煩且不利受刑人。雖本次減刑條例第5
    條未如80年罪犯減刑條例第6 條明定通緝而未自動歸案不得
    減刑之起迄時間，惟為期法律之安定性及公平性，應比照80
    年罪犯減刑條例第6條規定以經通緝而未在施行之日起（7月
    16日)至12 月31日止自動到案者，不適用減刑規定。故中華
    民國96年罪犯減刑條例第5 條之規定，應係鼓勵通緝犯應儘
    快自動歸案接受偵查、審判或執行，如未於96年12月31日以
    前自動歸案接受偵查、審判或執行，即不得依該條例減刑，
    是除鼓勵通緝犯自動歸案外，實亦有失權之效果，是條文之
    解釋自應採限縮解釋，僅就條文所明定之情形予以適用，是
    該條例施行前經通緝者，而於96年7 月16日該條例施行前即
    遭逮捕者，並未明定不得減刑，自不得逕以條文之擴張解釋
    剝奪被通緝人受減刑寬典之機會，而應回歸減刑條例第2 條
    之「原則減刑，例外不減刑」之原則，予以減刑。（台灣高
    等法院既所屬法院96年法律座談會刑事類提案第39號審查意
    見），原判決遽認被告雖在96年4 月24日以前，惟被告於96
    年4月26 日遭台灣新竹地方法院檢察署以竹檢慎偵力緝字第
    644號通緝書通緝，於96年5月30日經新竹市警察局逮捕到案
    ，依中華民國96年罪犯減刑條例第5 條規定「本條例施行前
    ，經通緝而未於中華民國96年12月31日以前自動歸案接受偵
    查、審判或執行者，不得依本條例減刑」、第16條規定「本
    條例自中華民國96年7月16日施行」不予減刑；均有未洽。
    本件公訴人上訴意旨以被告加重竊盜行為應屬既遂，指摘原
    判決不當，求予撤銷改判，依上開說明，為有理由，自應由
    本院予以撤銷改判，爰審酌被告有上述竊盜前科，素行不良
    ，正值壯年，不思以正途取財，竟再度著手行竊，危害社會
    治安，然尚未得手即為警查獲，暨被告犯後坦承犯行等一切
    情狀，量處如有期徒刑捌月。又本件被告犯罪時間係在96年
    4月24日以前，且無中華民國96年罪犯減刑條例第3條所列不
    得減刑之情形，爰依同條例第2條第1 項第3款規定，減其刑
    期二分之一，即均減為有期徒刑肆月，並就上開減刑後之刑
    ，諭知如易科罰金以參佰元折算壹日之折算標準。
據上論斷，應依刑事訴訟法第369條第1項前段、第364條、第299
第1項前段，刑法第2條第1項前段、第321 條第1項第1款、第2款
、修正前行法第41條第1項前段，刑法施行法第1 條之1，修正前
罰金罰鍰提高標準條例第1條、第2條，現行法規所定貨幣單位折
算新台幣條例第2條，中華民國96年罪犯減刑條例第2條第1項第3
款、第7條、第9條，判決如主文。
本案經檢察官羅建勛到庭執行職務。
中    華    民    國    97    年    5     月    27    日
                  刑事第三庭  審判長法  官  蔡秀雄
                                    法  官  謝靜恒
                                    法  官  許文章
以上正本證明與原本無異。
不得上訴。
                                    書記官  蔡慧娟
中    華    民    國    97    年    5     月    27    日
附錄：本案論罪科刑法條全文
中華民國刑法第321條
（加重竊盜罪）
犯竊盜罪而有左列情形之一者，處6月以上、5年以下有期徒刑：
一  於夜間侵入住宅或有人居住之建築物、船艦或隱匿其內而犯
之者。
二  毀越門扇、牆垣或其他安全設備而犯之者。
三  攜帶兇器而犯之者。
四  結夥三人以上而犯之者。
五  乘火災、水災或其他災害之際而犯之者。
六  在車站或埠頭而犯之者。
前項之未遂犯罰之。


司法院資訊處製作；財團法人民間司法改革基金會備份。
